【裁判字號】    95,台上,5273
【裁判日期】    950922
【裁判案由】    偽造有價證券
【裁判全文】
最高法院刑事判決            九十五年度台上字第五二七三號
上  訴  人  甲○○
上列上訴人因偽造有價證券案件，不服台灣高等法院花蓮分院中
華民國九十五年六月三十日第二審更審判決（九十四年度上更(一)
字第七四號，起訴案號：台灣花蓮地方法院檢察署八十八年度偵
字第二四０一號），提起上訴，本院判決如下：
    主  文
原判決撤銷，發回台灣高等法院花蓮分院。
    理  由
本件原判決認定：上訴人甲○○於民國八十三年間曾因偽造文書
案件，經判處有期徒刑一年七月確定，並於八十六年九月十五日
執行完畢，竟仍不知悔改。復意圖為自己不法之所有，於八十七
年二月二十六日，在南投縣埔里鎮○○路四一三號游燕生住處，
竊取游燕生所有之台灣省合作金庫埔里支庫一０一之一帳號之空
白支票二十四張，得手後即前往基隆親戚即其表妹夫林秋仁位於
基隆市○○街一０四巷三十四號之住處暫住，嗣於八十七年四、
五月間某日，基於偽造有價證券之犯意，由自己或其他不詳姓名
人，在不詳地點，偽刻游燕生之印章，並蓋用印文於竊得之台灣
省合作金庫埔里支庫票據號碼YM0000000 號空白支票上，偽造發
票日八十七年五月二十九日、金額新台幣（下同）八萬八千元、
發票人為游燕生之支票一紙，足以生損害於游燕生，並持向林秋
仁借得同額款項而行使之，經警循線查獲等情。因而撤銷第一審
論處上訴人以偽造有價證券罪刑之判決，改判仍論上訴人以意圖
供行使之用，而偽造有價證券，累犯罪，處有期徒刑肆年，並為
相關從刑之諭知，固非無見。
惟查：（一）偽造之印章、印文或署押，不問屬於犯人與否，沒
收之，刑法第二百十九條定有明文。原判決認定：上訴人或其他
不詳姓名人，在不詳地點，偽刻游燕生之印章等情（原判決第一
頁倒數第七列至倒數第六列）。苟該認定無訛，「游燕生」之印
章既係偽造者，自應併予宣告沒收，方屬適法，惟原判決僅就偽
造之上開八萬八千元支票諭知沒收，其餘同屬必應沒收部分並未
說明不予沒收之理由，置而不論，自有適用法則不當之違誤。（
二）有罪判決之事實認定，為適用法令之準據，法院應將與論罪
科刑有關之犯罪事實翔實記載，然後於理由內逐一說明其憑以認
定之證據，並使事實認定與理由說明，互相適合，方為合法。原
判決事實記載：「（上訴人）基於偽造有價證券之犯意，由自己
或其他不詳姓名人，在不詳地點，偽刻游燕生之印章並蓋用印文
於前開竊得之台灣省合作金庫埔里支庫票據號碼YM0000000 號空
白支票上，偽造發票日八十七年五月二十九日、金額八萬八千元
、發票人為游燕生之支票一紙」等情，並於理由說明：「上開支
票既係被告竊取空白支票後始行偽造，且由被告持之以向林秋仁
調現行使，則被告參與該支票之偽造，至為明顯」等旨（原判決
第一頁倒數第七列至倒數第三列、第五頁第八至十列）。如原判
決之認定屬實，上訴人與該不詳姓名者間，有無犯意之聯絡及行
為分擔？該不詳姓名者是否為成年之人？原判決就此攸關上訴人
究係利用該不詳姓名者抑或與之共同犯罪之重要事項，於事實部
分並未明確認定詳細記載，復未於理由欄就上情為論斷說明，自
不足資為判斷其適用法律當否之依據，於法自有未合。上訴意旨
雖未指摘及此，惟此為本院得依職權調查之事項，應認原判決仍
有撤銷發回之原因。至原判決就上訴人不另諭知無罪部分，基於
審判不可分之原則，應併發回。
據上論結，應依刑事訴訟法第三百九十七條、第四百零一條，判
決如主文。
中    華    民    國  九十五  年    九    月  二十二  日
                      最高法院刑事第六庭
                          審判長法官  林  增  福
                                法官  邵  燕  玲
                                法官  張  清  埤
                                法官  陳  世  雄
                                法官  陳  朱  貴
      本件正本證明與原本無異
                                      書  記  官
中    華    民    國  九十五  年    九    月  二十八  日
                                                      v


司法院資訊處製作；財團法人民間司法改革基金會備份。
